臺灣高等法院刑事判決
109年度上訴字第1863號
上  訴  人  
即  被  告  陳清德




上列上訴人因違反毒品危害防制條例案件，不服臺灣新北地方法
院108年度審訴字第2146號，中華民國109年2月27日第一審判決
（起訴案號：臺灣新北地方檢察署108年度毒偵字第1604號），
提起上訴，本院判決如下：
    主  文
上訴駁回。
    事  實
陳清德知悉海洛因、甲基安非他命分屬毒品危害防制條例所定之
第一級、第二級毒品，依法不得施用、持有，竟基於施用第一級
、第二級毒品之犯意，於民國108年3月5日20時許，在其位於新
北市○○區○○路00巷0弄00號之居所內，以將海洛因、甲基安非他
命置於玻璃球內燒烤後吸食煙霧之方式，同時施用第一級毒品海
洛因、第二級毒品甲基安非他命1次。
    理  由
一、上開事實，業據上訴人即被告陳清德於警詢、偵查、原審及
    本院審理中坦承不諱（毒偵卷第7至8頁、139頁反面，原審
    卷第121、126頁，本院卷第91頁），並有台灣檢驗科技股份
    有限公司濫用藥物實驗室108年3月25日所出具濫用藥物檢驗
    報告、新北市政府警察局受採集尿液檢體人姓名及檢體編號
    對照表在卷可稽（毒偵卷第95、143頁）；又扣案之白色粉
    末1包經鑑定結果，檢出海洛因成分一節，有法務部調查局
    濫用藥物實驗室108年10月23日調科壹字第10823022340號鑑
    定書存卷可佐（毒偵卷第153頁），復有吸食器1個扣案足考
    ，足認被告上開任意性自白與事實相符，應堪採信。本案事
    證明確，被告犯行洵堪認定，應依法論科。
二、被告前因施用毒品案件，經臺灣臺北地方法院（下稱臺北地
    院）以88年度毒聲字第972號裁定送觀察勒戒後，認無繼續
    施用毒品傾向，於88年5月4日執行完畢釋放出所，並經臺灣
    臺北地方法院檢察署（現更名為臺灣臺北地方檢察署）檢察
    官以88年度偵字第9210號為不起訴處分確定；又於前開觀察
    勒戒執行完畢釋放後5年內，因施用毒品案件，經臺北地院
    以88年度毒聲字第2636號裁定送觀察勒戒後，認有繼續施用
    毒品傾向，再經臺北地院以89年度毒聲字第2120號裁定令入
    戒治處所施以強制戒治，於90年3月14日停止戒治出所，所
    餘戒治期間付保護管束，嗣經臺北地院以90年度毒聲字第15
    06號裁定撤銷停止戒治並令入戒治處所施以強制戒治，於91
    年4月9日執行完畢釋放出所，該次施用毒品犯行，復經臺北
    地院以89年度易字第2192號判決判處有期徒刑6月確定等情
    ，有本院被告前案紀錄表附卷足參（本院卷第29至72頁）。
    是被告於觀察勒戒執行完畢後，既曾於5年內再犯施用毒品
    罪，則其所為本件施用毒品犯行，核非屬毒品危害防制條例
    第20條第3項所定「5年後再犯」之情形，自應依法論科。
三、論罪
　㈠核被告所為，係犯毒品危害防制條例第10條第1項之施用第一
    級毒品罪、同條第2項之施用第二級毒品罪。被告施用海洛
    因、甲基安非他命前後持有之低度行為，應為施用之高度行
    為所吸收，均不另論罪。被告以一行為同時觸犯施用第一級
    、第二級毒品罪，為想像競合犯，應依刑法第55條規定從一
    重之施用第一級毒品罪處斷。
　㈡被告⑴前因施用、持有毒品案件，經臺北地院以106年度審簡
    字第964號判決判處有期徒刑5月、4月，應執行有期徒刑8 
    月確定（下稱甲案）；⑵又因施用毒品案件，經原審法院以1
    07年度審訴字第210號判決判處有期徒刑6月、3月，應執行
    有期徒刑8月確定；⑶再因施用毒品案件，經原審法院以107
    年度簡字第3529號判決判處有期徒刑4月確定；上開⑵⑶所示
    之罪刑，經原審法院以107年度聲字第3865號裁定應執行有
    期徒刑9月確定（下稱乙案），甲、乙案接續執行（甲案執
    行指揮書所載執行期間為106年12月31日至107年8月30日，
    乙案執行指揮書所載執行期間為107年8月31日至108年5 月3
    0日），於108年1月24日假釋出監付保護管束，嗣經撤銷假
    釋，尚餘殘刑有期徒刑3月16日，現入監執行殘行中等情，
    有本院被告前案紀錄表附卷可考（本院卷第51至56頁）。有
    鑑於甲案、乙案之執行刑本可各別獨立執行，彼此間原無影
    響，僅係因接續執行之故，基於監獄行政計算刑期之需要，
    合併計算假釋期間，因認被告於108年1月24日假釋出監時，
    甲案已於107年8月30日執行完畢，是被告於有期徒刑執行完
    畢後，5年以內故意再犯本案有期徒刑之罪，為累犯，而前
    案及本案均為施用毒品罪，犯罪類型、行為態樣、侵害法益
    均相同，復均屬故意犯罪，且被告係於前案執行完畢後6月
    即再犯本案，足見其對刑罰反應力薄弱，惡性非輕，本院審
    酌累犯規定所欲維護法益之重要性、防止侵害之可能性及事
    後矯正行為人之必要性，綜合斟酌各項情狀，認被告本案犯
    行依刑法第47條第1項規定加重最低本刑，並未悖於罪刑相
    當原則及比例原則，爰依刑法第47條第1項規定加重其刑。
　㈢刑法第62條所規定之自首，以對於未發覺之罪，向有偵查權
    之機關或公務員自承犯罪，進而接受裁判為要件；而具有裁
    判上一罪關係之犯罪，苟全部犯罪未被發覺前，行為人僅就
    其中一部分犯罪自首，仍生全部自首之效力。被告在有偵查
    犯罪職權之警察發覺上開犯行前，主動向警方供承本件施用
    海洛因犯行並接受裁判，此觀被告警詢筆錄即明（毒偵卷第
    7至8頁），又被告係同時施用海洛因、甲基安非他命，屬想
    像競合犯之裁判上一罪，已如前述，則被告就施用海洛因犯
    行自首，即生全部自首之效力，爰依刑法第62條前段規定減
    輕其刑，並依法先加後減之。
四、原審以被告罪證明確，適用毒品危害防制條例第10條第1 項
    、第2項、第18條第1項前段，刑法第11條、第55條、第47條
    第1項、第62條前段、第38條第2項規定，並審酌被告施用毒
    品係自戕身心，對於他人法益尚無具體危害，兼衡其犯罪動
    機、目的、手段、犯後態度等一切情狀，量處有期徒刑8月
    。另說明：扣案之第一級毒品海洛因1包（驗餘淨重0.16公
    克），應依毒品危害防制條例第18條第1項前段規定，不問
    屬於犯罪行為人與否，沒收銷燬之；至盛裝前開毒品之包裝
    袋，因包覆毒品，其上顯留有該毒品之殘渣，無論依何種方
    式均難與之析離，爰連同該包裝袋併予宣告沒收銷燬之。至
    扣案之吸食器1個，為被告所有供本件犯罪所用之物，業據
    其供明在卷，爰依刑法第38條第2項規定宣告沒收。其餘扣
    案之未檢出毒品成分之白色粉末4包，與本案犯行無涉，亦
    非屬違禁物，爰不於本案為沒收之宣告。核其認事用法俱無
    違誤，量刑及沒收尚屬允當。又量刑輕重，係屬法院得依職
    權自由裁量之事項，苟其量刑已以行為人之責任為基礎，並
    斟酌刑法第57條各款所列情狀，而未逾越法定刑度或有濫用
    權限情事，即不得任意指為違法。原審已就被告之量刑刑度
    詳為審酌如上，其量刑既未逾越法定刑度，亦未濫用自由裁
    量之權限，自難認有何不當。被告上訴請求從輕量刑，為無
    理由，應予駁回。
據上論斷，應依刑事訴訟法第368條，判決如主文。
本案經檢察官陳佳秀到庭執行職務。
中　　華　　民　　國　　109 　年　　6 　　月　　30　　日
                  刑事第二十五庭 審判長法  官 宋松璟
                                       法  官 陳彥年
                                       法  官 文家倩
以上正本證明與原本無異。
如不服本判決，應於收受送達後20日內向本院提出上訴書狀，其
未敘述上訴之理由者並得於提起上訴後20日內向本院補提理由書
（均須按他造當事人之人數附繕本）「切勿逕送上級法院」。
                                       書記官 桑子樑
中　　華　　民　　國　　109 　年　　6 　　月　　30　　日
附錄：本案論罪科刑法條全文
毒品危害防制條例第10條
施用第一級毒品者，處6月以上5年以下有期徒刑。
施用第二級毒品者，處3年以下有期徒刑。